【裁判字號】    95,再,43
【裁判日期】    951031
【裁判案由】    營業稅
【裁判全文】
臺北高等行政法院判決
                                     95年度再字第00043號
再 審原 告  合桃建設股份有限公司
代  表  人  甲○○
訴訟代理人  吳武川律師
再 審被 告  財政部臺灣省北區國稅局
代  表  人  凌忠嫄（局長）住同上
                          送達.
上列當事人間因營業稅事件，再審原告對本院中華民國93年8月
31日92年度訴字第2347號確定判決、最高行政法院中華民國95年
2月24日95年度判字第219號判決提起再審之訴。本院判決如下：
    主  文
再審原告之訴駁回。
再審訴訟費用由再審原告負擔。
    事  實
一、事實概要：
    本件再審原告與地主簽訂合建分售契約興建「新豐大世紀名
    第」百餘戶房屋，分得之房屋於民國（下同）84至88年間銷
    售，惟其中銷售金額新台幣（下同）30,370,000元涉嫌未依
    規定開立統一發票（已於查獲後88年5-6 月及11-12 月間補
    開並申報繳納），並漏報銷售額，致涉嫌逃漏營業稅
    1,446,190 元，案經人檢舉並為新竹縣財稅警聯合查緝執行
    小組查獲，移由原處分機關新竹縣稅捐稽徵處（嗣由再審被
    告承受營業稅業務）核定補徵營業稅1,446,190 元（業於88
    年7 月13日繳納1,260,858 元，88年7 月15日自留抵稅額扣
    抵1,475 元及89年1 月11日繳納183,857 元），並按所漏稅
    額處3 倍之罰鍰計4,338,500 元。再審原告不服，申經復查
    結果，將原核定應補徵營業稅額1,446,190 元予以扣減累積
    留抵稅額1,475 元，變更補徵營業稅額為1,444,7 15元，罰
    鍰為4,334,100 元，再審原告仍未甘服，提起訴願，經遭決
    定駁回，向本院提起行政訴訟，經本院以92年度訴字第2347
    號判決：「訴願決定及原處分（含複查決定）關於罰鍰金額
    超過新台幣貳佰捌拾捌萬玖仟肆百元部分均撤銷。原告其餘
    之訴駁回。訴訟費用由原告負擔。」，再審原告就駁回部分
    提起上訴，經最高行政法院95年度判字第219號判決以「上
    訴駁回。上訴審訴訟費用由上訴人負擔。」告確定。嗣再審
    原告對系爭確定判決提起再審之訴。
二、兩造聲明：
  (一)再審原告聲明：
    1.原確定判決不利於再審原告部分廢棄。
    2.訴願決定及原處分均撤銷。
    3.再審訴訟費用由再審被告負擔。
  (二)再審被告聲明：
    1.駁回再審原告之訴。
    2.再審訴訟費用由再審原告負擔。
三、兩造之主張：
  (一)再審原告主張之理由：
    1.再審原告在新竹地區興建「新豐大世紀名第」房屋，於84
      年起至88年間陸續出售，因疏忽漏開房屋款發票總金額
      30,370,000元（含稅）（則房屋銷售金額部分為
      28,923,811元，5 ﹪營業稅部分為1,446,190 元），再審
      原告業於88年7月13日向再審被告繳納1,260,858元、88年
      7 月15日自留抵稅額扣抵1,475 元，及89年l 月11日繳納
      183,857 元，以上共計為1,446,190 元；則實際上再審原
      告已無欠繳任何營業稅金額。然再審被告89年6月27日竟
      然以89新縣稅密法字第890002號處分書謂：「核定應補營
      業稅新台幣1,446,190 元‧‧‧應處罰鍰新台幣4,338,500
      元。」顯然不適當。雖然再審被告主張再審原告係經人檢
      舉始補繳稅額，原審法院並認定再審原告涉嫌未依規定開
      立統一發票，並漏報銷售額，雖於88年5-6 月及89年1-2
      月間補開並申報繳納，惟補繳作業，係在經人檢舉（87年
      11月24日、25日及12月2 日）及查獲後所為，已無稅捐稽
      徵法第48條之1 免罰規定之適用云云。惟判決應作判決書
      記載其理由，理由項下應記載關於攻擊或防禦方法之意見
      及法律上之意見，為行政訴訟法第243 條第2 項第6 款及
      第209 條第1 項第7 款、第3 項所明定。準此，行政法院
      為再審原告敗訴之判決，而其關於攻擊或防禦方法之意見
      及法律上之意見，有未記載於判決理由項下者，即為判決
      不備理由，其判決當然違背法令。再審原告是否確係於「
      經人檢舉並為新竹縣財稅警聯合查緝執行小組查獲始予補
      繳」，自應由原審法院於理由內說明，然鈞院92年度訴字
      第2347號之判決及最高行政法院95年度判字第219號判決
      ，於理由內均未說明係憑藉何證據認定再審原告經人檢舉
      在先而補稅在後，率採信再審被告所謂「87年11月24日、
      25日及12月2日」均有人檢舉再審原告逃漏稅顯有判決不
      備理由，且漏未斟酌命再審被告提出再審原告經人檢舉之
      證據。
    2.按行政訴訟法第273 條「有左列各款情形之一者，得以再
      審之訴對於確定終局判決聲明不服。但當事人已依上訴主
      張其事由或知其事由而不為主張者，不在此限：‧‧‧一
      四、原判決就足以影響於判決之重要證物漏未斟酌者。」
      、同法第274 條「為判決基礎之裁判，如有前條所定之情
      形者，得據以對於該判決提起再審之訴。」、同法第275
      條「再審之訴專屬為判決之原行政法院管轄。對於審級不
      同之行政法院就同一事件所為之判決提起再審之訴者，由
      最高行政法院合併管轄之。對於最高行政法院之判決，本
      於第273 條第1 項第9 款至第14款事由聲明不服者，雖有
      前2項之情形，仍專屬原高等行政法院管轄。」。本件再
      審原告認系爭確定判決就足以影響於判決之重要證物漏未
      斟酌，再審被告雖稱再審原告經人檢舉但並無相關事證，
      系爭確定判決對於上開事證完全未予審酌，蓋再審原告否
      認係經人檢舉後始補繳稅款之消極事實，再審原告並不負
      舉證責任，應由再審被告就確有收到第三人檢舉再審原告
      逃漏稅30,370,000元之積極事實為舉證，原審確未使再審
      被告提出相關物證、人證，亦未說明對再審原告主張係主
      動補稅乙事說明何以不採之理由，有重要證據漏未斟酌之
      違法。
  (二)再審被告主張之理由：
    1.按「納稅義務人自動向稅捐稽徵機關補報並補繳所漏稅款
      者，凡屬未經檢舉、未經稽徵機關或財政部指定之調查人
      員進行調查之案件，左列之處罰一律免除；其涉及刑事責
      任者，並得免除其刑‧‧‧二、各稅法所定關於逃漏稅之
      處罰。」為稅捐稽徵法第48條之1 第1 項第2 款所明定。
    2.本件再審原告與地主簽訂合建分售契約興建「新豐大世紀
      名第」百餘戶房屋，分得之房屋於84至88年間銷售，惟其
      中銷售金額30,370,000元，未依規定開立統一發票（已於
      查獲後88年5-6月及11-12月間補開並申報申報繳納），惟
      其補報繳作業，係在經人檢舉及查獲後所為，已無稅捐稽
      徵法第48條之1免罰規定之適用，再審原告執詞主張應依
      該規定免罰自無足採；按原判決已敘明其認定事實之證據
      及論斷之依據，尚無判決不備理由之違法，再審原告一再
      執詞主張原審法院判決違背法令，所訴核無足採，請予駁
      回。
    理  由
一、本件訴訟繫屬中再審原告代表人許虞哲，改為凌忠嫄擔任，
    茲據新任代表人具狀承受訴訟，核無不合，應予准許。
二、按「有左列各款情形之一者，得以再審之訴對於確定終局判
    決聲明不服。但當事人已依上訴主張其事由或知其事由而不
    為主張者，不在此限：‧‧‧十四、原判決就足以影響於判
    決之重要證物漏未斟酌者，。‧‧‧」行政訴訟法第273條
    第1 項第14款定有明文。又「再審之訴專屬為判決之原行政
    法院管轄。對於審級不同之行政法院就同一事件所為之判決
    提起再審之訴者，由最高行政法院合併管轄之。對於最高行
    政法院之判決，本於第273 條第1 項第9 款至第14款事由聲
    明不服者，雖有前2 項之情形，仍專屬原高等行政法院管轄
    。」行政訴訟法第275 條亦規定甚明。因此，本件再審原告
    對於最高行政法院之上訴審判決，本於第273 條第1 項第14
    款事由聲明不服，仍應專屬本院管轄。再者，再審之訴顯無
    再審理由者，得不經言詞辯論，以判決駁回之。同法第278
    條第2 項亦有規定。
三、本件再審原告與地主簽訂合建分售契約興建「新豐大世紀名
    第」百餘戶房屋，分得之房屋於84至88年間銷售，惟其中銷
    售金額30,370,000元未依規定開立統一發票（已於查獲後88
    年5-6 月及11-12 月間補開並申報繳納），並漏報銷售額，
    致逃漏營業稅1,446,190 元，經原處分機關新竹縣稅捐稽徵
    處（嗣由再審被告承受營業稅業務）核定補徵營業稅1,446,
    190 元（業於88年7 月13日繳納1,260,858 元，88 年7月15
    日自留抵稅額扣抵1,475 元及89年1 月11日繳納183,857 元
    ），並按所漏稅額處3 倍之罰鍰計4,338,500 元。再審原告
    不服，申經復查結果，將原核定應補徵營業稅額1,446,190
    元予以扣減累積留抵稅額1,475 元，變更補徵營業稅額為
    1,444,7 15元，罰鍰為4,334,100 元，再審原告仍未甘服，
    提起訴願，經遭決定駁回，向本院提起行政訴訟，經本院以
    92年度訴字第2347號判決：「訴願決定及原處分（含複查決
    定）關於罰鍰金額超過新台幣貳佰捌拾捌萬玖仟肆百元部分
    均撤銷。原告其餘之訴駁回。訴訟費用由原告負擔。」再審
    原告就駁回部分提起上訴，經最高行政法院95年度判字第
    219 號判決以「上訴駁回。上訴審訴訟費用由上訴人負擔。
    」告確定。嗣再審原告如事實欄所載，主張再審被告稱再審
    原告經人檢舉但並無相關事證，上開確定判決對於上開事證
    完全未予審酌，再審原告主張其否認係經人檢舉後始補繳稅
    款之消極事實，再審原告並不負舉證責任，應由再審被告就
    確有收到第三人檢舉再審原告逃漏稅30,370,000元之積極事
    實為舉證，原審確未使再審被告提出相關物證、人證，亦未
    說明對再審原告主張係主動補稅乙事說明何以不採之理由，
    確定判決具有行政訴訟法第273 條第1 項第14款有影響於判
    決之重要證物漏未斟酌之情形，提起本件再審之訴。
三、查行政訴訟法第273 條第1 項第14款所謂「足以影響於判決
    之重要證物漏未斟酌者」，係指足以影響判決基礎之重要證
    物，雖在前訴訟程序事實審業已提出，然未經確定判決加以
    斟酌者而言。再審原告據以主張之再審事由：未審酌經人檢
    舉無相關事證，原審 (指本院以92年度訴字第23 47 號判決
    )確 未使再審被告提出相關物證、人證，亦未說明對再審原
    告主張係主動補稅乙事說明何以不採之理由一節，係屬判決
    是否備理由之問題( 此非再審事由) ，並非其在前訴訟程序
    事實審已提出證物，而確定判決未加斟酌之情形，與「足以
    影響於判決之重要證物漏未斟酌者」之要件有間。再最高行
    政法院95年度判字第219 號確定判決理由欄載：「本件上訴
    人雖於88年間接受承辦人員查詢時，當場承諾出具說明書，
    惟此尚不合補報補繳免罰要件，其於89年1 月11日始完成全
    部補報繳納手續，微論該補報補繳係於87年11月24日之後，
    亦在上訴人88年接受原處分機關調查出具說明書之後，自無
    稅捐稽徵法第48條之1 之適用，上訴人主張應依該規定免罰
    ，自無足採」，已敘明再審原告無稅捐稽徵法第48條之1 之
    適用，是本件是否經人檢舉，並不影響判決結果。是以原告
    之主張非屬行政訴訟法第273 條第1 項第14款所稱足以影響
    於判決之重要證物漏未斟酌，顯無再審理由，其再審之訴不
    經言詞辯論，以判決駁回之。
四、據上論結，本件再審原告之訴顯無理由，爰依行政訴訟法第
    278條第2項、第98條第3項前段，判決如主文。
中    華    民    國    95     年    10     月   31   日
                        第三庭審判長法  官 姜素娥
                                    法  官 陳國成
                                   法  官 吳東都
上為正本係照原本作成。
如不服本判決，應於送達後20日內，向本院提出上訴狀並表明上
訴理由，如於本判決宣示後送達前提起上訴者，應於判決送達後
20日內補提上訴理由書（須按他造人數附繕本）。
中    華    民    國    95     年    10     月   31   日
                                    書記官 張能旭


司法院資訊處製作；財團法人民間司法改革基金會備份。
